【裁判字號】    99,訴,386
【裁判日期】    990422
【裁判案由】    損害賠償
【裁判全文】
臺灣桃園地方法院民事判決               99年度訴字第386號
原      告  甲○○
被      告  乙○○
            丙○○
上列當事人間請求損害賠償事件，於民國99年4 月7 日言詞辯論
終結，本院判決如下：
    主  文
被告丙○○應給付原告新台幣拾萬元，及自民國九十九年二月
六日起至清償日止，按年息百分之五計算之利息。
原告其餘之訴駁回。
訴訟費用由被告丙○○負擔三分之二，餘由原告負擔。
本判決第一項於原告以新台幣壹拾萬元為被告丙○○供擔保後，
得假執行。
原告其餘假執行之聲請駁回。
    事實及理由
壹、程序方面：
一、按訴狀送達後，原告不得將原訴變更或追加他訴，但擴張或
    減縮應受判決事項之聲明者，不在此限，民事訴訟法第255
    條第1 項但書第3 款定有明文。原告起訴時原聲明被告應連
    帶給付原告新台幣（下同）60萬元，及自起訴狀繕本送達翌
    日起至清償日止，按年息5%計算之利息。嗣於民國99年4 月
    7 日言詞辯論期日以言詞變更上開請求金額為30萬元，核屬
    減縮應受判決事項之聲明，合於首揭規定，應予准許。
二、本件被告乙○○未於言詞辯論期日到場，核無民事訴訟法第
    386 條各款所列情形，爰依原告聲請，由其一造辯論而為判
    決。
貳、實體方面：
一、原告起訴主張：
  (一)伊與被告乙○○原為好友，素有金錢來往且利息均如期支付
    ，殊不知95年因經商不順、遭朋友拖累、週轉不靈、房屋遭
    拍賣，因而積欠被告乙○○約45萬元。伊為求東山再起，於
    95年7 月5 日向親友借得30萬元承租位於桃園縣中壢市○○
    ○路○ 段111 號經營京華園餐廳，一心想賺錢以償還借款。
    詎於95年8 月8 日晚間10時許左右，被告乙○○率同其子即
    被告丙○○及數位不認識之男子至伊餐廳討債，被告丙○○
    更基於傷害人身體之犯意，持拖鞋毆打並以腳踹伊，致伊受
    有頭部挫傷併頭皮瘀傷、胸部挫瘀傷、右上臂瘀傷及右小腿
    瘀傷等傷害，又另基於恐嚇之犯意，對伊嚇稱：「錢沒還店
    就不用開了」之加害其財產之事，致伊聽聞後心生畏懼而危
    害於安全。旋被告丙○○於翌日（即95年8 月9 日）凌晨另
    聯絡訴外人羅家俊及真實姓名年籍不詳綽號「芭樂」之成年
    男子共4 、5 人前往京華園餐廳壯大聲勢，又共同基於剝奪
    人行動自由之犯意聯絡，由被告丙○○、羅家俊、「芭樂」
    等人強行將伊押上車，前往位於桃園火車站附近之凱悅KTV
    ，在606 號包廂內接續前揭強制之故意，以脅迫之方式逼迫
    伊簽發面額合計48萬元之本票12紙，至該日凌晨2 時許始准
    伊返家。
  (二)因被告等之傷害、恐嚇、妨害自由行為，致伊身心俱疲而尋
    短被救，更因此罹患憂鬱症，無心經營餐廳，反遭他人侵吞
    ，血本無歸，伊所受心理痛苦實難言喻。爰依侵權行為之法
    律關係，訴請被告負精神上之損害賠償責任，並聲明：1.被
    告應連帶給付原告30萬元，及自起訴狀繕本送達翌日起至清
    償日止，按年息5%計算之利息；2.願供擔保，請准宣告假執
    行等語。
二、被告乙○○未於言詞辯論期日到場，亦未以書狀為任何陳述
    以供本院審核。惟被告丙○○則辯以：原告所列被告共2 名
    ，所憑依據係本院98年度簡字第280 號刑事判決，然該案之
    被告僅丙○○，又細觀伊起訴狀內容未敘明被告乙○○係為
    何種侵權行為，理由欠備，不應列乙○○為被告。而依原告
    所言，因其侵權行為致原告自殺及送進精神療養等情事，自
    應由原告負舉證責任，方符法制。又依上開刑事判決所認定
    之事實，其傷害行為致原告受有頭部挫傷併頭皮瘀傷、胸部
    挫瘀傷、右上臂瘀傷及右小腿瘀傷等傷害，苟依個人無健保
    自費就醫而言，僅數千元即可獲得良好醫療品質，是其願於
    醫藥費及慰撫金3 萬元之範圍為賠償。另上開刑事案件涉及
    恐嚇及妨害自由部分，另有羅家俊及綽號「芭樂」等人共同
    為之，則原告起訴所請求之金額，亦應包括上開之人，而非
    由其全數承擔。究本件刑事案件事實起因，係原告與其母即
    被告乙○○之金錢糾紛，而其為母討債未果，心生不滿才出
    手傷人、恐嚇及妨害自由，絕非出於惡意心態，此可由其強
    迫原告簽立僅48萬元本票可知。其非出於惡意對原告所造成
    身心傷害，深感抱歉等語，並聲明：原告之訴及假執行之聲
    請均駁回等語。
三、經查，被告丙○○因原告向其母即被告乙○○借貸48萬元遲
    未清償，對原告心生不滿，竟於95年8 月8 日晚間10時左右
    ，與被告乙○○、訴外人趙晨羽共同前往原告所經營設於桃
    園縣中壢市○○○路○ 段111 號之京華園餐廳，質問伊關於
    積欠借款之事，於伊表示仍無力償還後，被告丙○○竟不顧
    被告乙○○等人之制止，基於傷害人身體之犯意，持拖鞋毆
    打並以腳踹原告，致伊受有頭部挫傷併頭皮瘀傷、胸部挫瘀
    傷、右上臂瘀傷及右小腿瘀傷等傷害，又另基於恐嚇之犯意
    ，對伊嚇稱：「錢沒還店就不用開了」之加害其財產之事，
    致原告聽聞後心生畏懼而危害於安全。旋被告丙○○於95年
    8 月9 日凌晨另聯絡羅家俊及真實姓名年籍不詳綽號「芭樂
    」之成年男子共4 、5 人前往京華園餐廳壯大聲勢，又共同
    基於剝奪人行動自由之犯意聯絡，由被告丙○○、羅家俊、
    「芭樂」等人強行將原告押上車，並由被告丙○○駕駛其所
    有之自小客車，前往位於桃園火車站附近之凱悅KTV ，在60
    6 號包廂內接續強制之故意，以脅迫之方式逼迫原告簽發面
    額合計48萬元之本票12紙，至該日凌晨2 時許始各自返家，
    嗣因原告報警處理而循線查獲等事實，業經本院刑事庭以98
    年度簡字第280 號刑事判決確定在案（下稱本件刑事案件）
    ，並論被告丙○○以傷害人之身體，處有期徒刑4 月，如易
    科罰金，以1 千元折算1 日，減為有期徒刑2 月，如易科罰
    金，以1 千元折算1 日；又以加害財產之事恐嚇他人，致生
    危害於安全，處有期徒刑3 月，如易科罰金，以3 千元折算
    1 日，減為有期徒刑1 月又50日，如易科罰金，以1 千元折
    算1 日；又共同以非法方法剝奪人之行動自由，處有期徒刑
    6 月，如易科罰金，以1 千元折算1 日，減為有期徒刑3 月
    ，如易科罰金，以1 千元折算1 日。應執行有期徒刑6 月，
    如易科罰金，以1 千元折算1 日之事實，經本院依職權調取
    上開刑事卷宗查閱無訛，並經原告據以主張在卷，且為被告
    丙○○所不爭執（見本院卷第61頁反面），首堪認定為真實
    。
四、按因故意或過失，不法侵害他人之權利者，負損害賠償責任
    ，民法第184 條第1 項前段所明定。又不法侵害他人之身體
    、健康、名譽、自由、信用、隱私、貞操或不法侵害其他人
    格法益而情節重大者，被害人雖非財產上之損害，亦得請求
    賠償相當之金額，同法第195 條第1 項所明定。本件被告丙
    ○○對原告所為上述傷害、恐嚇及妨害自由等行為，既經本
    院刑事判決有罪確定在案，自屬侵權行為，原告主張伊因此
    受有精神上痛苦，依民法前開規定，請求被告丙○○賠償伊
    非財產上之損害，洵屬有據。
五、次按，數人共同不法侵害他人之權利者，連帶負損害賠償責
    任；不能知其中孰為加害人者，亦同。造意人及幫助人，視
    為共同行為人，同法第185 條亦有明文。再按，連帶債務之
    債權人，得對於債務人中之一人或數人或其全體，同時或先
    後請求全部或一部之給付。連帶債務未全部履行前，全體債
    務人仍負連帶責任。則為民法第273 條所明定。又按，當事
    人主張有利於己之事實者，就其事實有舉證之責任。事實於
    法院已顯著或為其職務上所已知者，無庸舉證。民事訴訟法
    第277 條前段、第278 條第1 項分別定有明文。而民事訴訟
    如係由原告主張權利者，應先由原告負舉證之責，若原告先
    不能舉證，以證實自己主張之事實為真實，則被告就其抗辯
    事實即令不能舉證，或其所舉證據尚有疵累，亦應駁回原告
    之請求，有最高法院17年上字第917 號判例可資參照。本件
    原告復主張：因被告丙○○係受其母即被告乙○○之教唆而
    為上開侵權行為，被告乙○○自應負共同侵權行為之連帶賠
    償責任等語（見本院卷第61頁），被告乙○○固未到庭或提
    出書狀為何陳述以否認之，惟查，依原告所據以引用之本件
    刑事案件判決所認定之事實，全然未予認定被告乙○○有何
    教唆被告丙○○之行為，反係認定：被告丙○○竟不顧其母
    被告乙○○等人之制止…而為上開傷害之侵權行為等語，已
    與原告之主張不符。且查，另案證人即原告友人劉馨云（原
    名劉貞懿）於本件刑事案件偵查中因原告之請求而到場證稱
    ：當晚被告丙○○帶其母及女友還有1 男1 女來向原告要所
    欠其母之錢約5 、60萬元，看到被告丙○○用言詞脅迫原告
    ，還用手腳打、踢原告，原告坐在椅子，被告丙○○還連人
    帶椅子把原告弄倒，然後踢原告胸部，打了大概10分鐘，當
    時動手的只有被告丙○○，被告乙○○在旁邊叫被告丙○○
    不要動手打，被告乙○○也被被告丙○○打，因為被告乙○
    ○制止被告丙○○的關係等語綦詳（見本件刑事案件偵字第
    6562號卷第43、44頁），本院實難認被告丙○○所為前揭侵
    權行為係出於被告乙○○之教唆，而原告就伊上開所主張被
    告乙○○應與被告丙○○負連帶損害賠償責任之有利於己之
    事實，僅能以：被告當初是一起到伊店裏乙節為其立證方法
    ，而未能再舉其他積極之證據以實其說，是本院認原告此部
    分之主張尚乏實據，伊請求被告乙○○應負本件連帶賠償責
    任，為無理由。至被告丙○○另辯稱：本件侵權行為尚有羅
    家俊及綽號「芭樂」等人與其共同為之，應共同分攤賠償責
    任云云，惟被告丙○○與羅家俊等人所為者核屬共同侵權行
    為（詳述如前），依法應連帶負損害賠償責任，因此，原告
    為連帶債務之債權人，自得對於債務人中之一人或數人或其
    全體，同時或先後請求全部或一部之給付，是本件原告請求
    被告丙○○負全部之損害賠償責任，亦與前揭規定相符，被
    告丙○○此部分所辯，與法相違，不足為採，附此敘明。
六、復按，慰藉金之賠償須以人格權遭遇侵害，使精神上受有痛
    苦為必要，其核給之標準固與財產上損害之計算不同，然非
    不可斟酌雙方身份資力與加害程度，及其他各種情形核定相
    當之數額（最高法院51年度台上字第223 號判例參照）。又
    按，非財產上損害之慰撫金數額，究竟若干為適當，應斟酌
    兩造身份、地位、經濟狀況、加害程度及其他各種情形，俾
    為審判之依據（最高法院86年度台上字第511 號、第3537號
    判決意旨參照）。本院審酌被告丙○○實施傷害行為，致使
    原告受有前揭傷害；又為恐嚇、妨害自由行為，將原告限制
    行動自由於一封閉處所，求援無門，而強制伊簽發本票，造
    成原告心中畏怖、不安及恐懼，原告精神上深感痛苦，不可
    言喻；又查，被告丙○○無所得資料，名下亦無財產，高中
    肄業，未婚，無業，而原告96年度財產交易所得為2 萬6,81
    0 元，其名下亦僅汽車乙部，初中畢業，離婚，育有3 女1
    男，從事餐飲業，有本院依職權調取稅務電子閘門財產所得
    調件明細表在卷可憑，並分據兩造陳述在卷（見本院卷第37
    -41 、61頁）。又被告縱係為母追償債務，而原告亦確有躲
    避債務之行止（見本件刑事案件審訴字第2681號卷第20頁）
    ，惟我國為法治國家，行使權利應本於誠信原則，並依法為
    之，仍無容被告丙○○因此而為上開犯罪、侵權行為之餘地
    ，併此指明。是本院綜合上情，本院認原告請求被告丙○○
    賠償慰撫金30萬元，尚屬允當。
七、末按，給付無確定期限者，債務人於債權人得請求給付時，
    經其催告而未為給付，自受催告時起，負遲延責任。其經債
    權人起訴，或依督促程式送達支付命令，或為其他相類之行
    為者，與催告有同一之效力；遲延之債務，以支付金錢為標
    的者，債權人得請求依法定利率計算之遲延利息，民法第22
    9 條第2 項、第233 條第1 項前段分別定有明文。從而，原
    告依侵權行為之法律關係，請求被告丙○○給付30萬元，及
    自起訴狀繕本送達之翌日即99年2 月6 日（見本院卷第17頁
    ）起至清償日止，按年息5%計算之利息，為有理由，應予准
    許，逾此範圍之請求，為無理由，應予駁回。又原告陳明願
    供擔保，請求宣告假執行，就原告勝訴部分，核無不合，茲
    酌定相當之擔保金額，予以准許；而原告敗訴部分，其假執
    行之聲請即失所附麗，應併駁回之，附此敘明。
八、本件事證已臻明確，兩造其餘之主張、陳述及所提之證據資
    料，核與判決結果無何影響，爰不一一論述，附此敘明。
九、據上論結，本件原告之訴為一部有理由、一部無理由，依民
    事訴訟法第385 條第1 項前段、第79條、第85條第1 項後段
    、第390 條第2 項，判決如主文。
中    華    民    國    99    年    4     月    22    日
                  民事第一庭    法  官  范明達
以上正本係照原本作成
如對本判決上訴，須於判決送達後20日內向本院提出上訴狀
中    華    民    國    99    年    4     月    23    日
                                書記官  李心怡

司法院資訊處製作；財團法人民間司法改革基金會備份。
